臺灣高雄地方法院刑事判決　　　　　　 94年度簡上字第346號
上　訴　人　臺灣高雄地方法院檢察署檢察官
被　　　告　丁○○
上列上訴人因被告詐欺案件，不服臺灣高雄地方法院高雄簡易庭
94年度簡字第1935號94年4 月8 日第一審刑事簡易判決（聲請簡
易判決處刑案號：臺灣高雄地方法院檢察署93年度偵字第21904
號）提起上訴並移送併案審理（94年度偵字第8261號），嗣因被
告就被訴事實為有罪之陳述，經本院合議庭裁定適用簡式審判程
序審理，本院判決如下：
    主  文
原判決撤銷。
丁○○幫助連續意圖為自己不法之所有，以詐術使人將本人及第
三人之物交付，處有期徒刑陸月，如易科罰金，以參佰元折算壹
日。
    事  實
一、丁○○明知詐騙集團經常利用他人之存款帳戶轉帳，以掩飾
    犯罪之不法所得，逃避執法人員之查緝，而提供自己之金融
    帳戶之存摺、提款卡及印鑑章予他人使用，可能被詐騙集團
    所利用，以遂行渠等詐欺犯罪之目的，竟仍容任所提供之帳
    戶可能被詐騙集團用以詐欺取財結果之發生，而基於幫助他
    人實施詐欺取財犯罪之不確定故意，於民國92年12月22日前
    往高雄縣鳳山市○○○路86之2 號鳳山一甲郵局，將其原先
    已於88年3 月23日開立之帳號00000000000000號存款帳戶辦
    理語音查詢功能及掛失補發提款卡後，於同日在高雄市○○○路上某不詳地點，將上開帳號之存摺、提款卡、密碼及印
    章，以新臺幣（下同）1,500 元之代價，出賣予姓名年籍不
    詳之郭姓成年男子。嗣該郭姓男子與所屬之詐欺集團取得丁○○上開帳戶之存摺、提款卡、密碼及印章後，該集團成員
    即基於詐欺取財之概括犯意，連續於：(一)同年月28日，以電
    話撥打予丙○○，佯稱係警察，並偽稱資料被盜用，指示丙○○持提款卡到自動提款機前操作辦理，致丙○○陷於錯誤
    ，於92年12月28日18時11分許至高雄縣鳳山市○○○路87
    號前之中華郵政公司之自動櫃員機，依其指示自其帳戶內轉
    帳21,064元至丁○○上開帳戶。(二)同年月29日18時30分許，
    以電話撥打與乙○○，佯稱係金融卡中心「王主任」，指示
    乙○○至自動提款機前依其操作辦理，致乙○○陷於錯誤，
    依其指示至台北縣三重市某金融機構之自動提款機前，接續
    將自己帳戶內53,349元及吳依婷帳戶內25,405元共計78,754
    元轉帳至丁○○上開帳戶。
二、案經高雄縣政府警察局鳳山分局報請及高雄縣政府警察局移
    送臺灣高雄地方法院檢察署檢察官偵查後聲請簡易判決處刑
    及移送併案審理。
    理  由
一、按本件被告丁○○所犯係死刑、無期徒刑、最輕本刑為3年
    以上有期徒刑以外之罪，其於本院審理中就前揭被訴事實為
    有罪之陳述，經本院告知簡式審判程序之旨，並聽取其與檢
    察官之意見後，本院認無不得或不宜改依簡式審判程序進行
    之情事，依刑事訴訟法第273 條之1 第1 項規定，裁定本件
    進行簡式審判程序，合先敘明。
二、訊據被告丁○○對上開犯罪事實坦承不諱，核與被害人丙○○及乙○○於警詢中指訴之情節相符，且有中華郵政公司自
    動櫃員機交易明細表、查詢帳戶最近交易資料、萬泰商業銀
    行客戶交易明細表、高雄縣鳳山一甲郵局開戶基本資料、客
    戶歷史交易清單、郵政儲金金融卡影本、郵政存簿儲金簿影
    本各1 份在卷可稽，綜上足認被告之自白與事實相符，應堪
    採為認定被告有罪之證據。本件事證明確，被告幫助連續詐
    欺取財犯行，堪以認定。
三、按刑法上之幫助犯，係對於犯罪與正犯有共同之認識，而以
    幫助之意思，對於正犯資以助力，而未參與實施犯罪之行為
    者而言（最高法院75年度台上字第1509號、84年度台上字第
    5998號、88年度台上字第1270號判決參照）；是以，如未參
    與實施犯罪構成要件之行為，且係出於幫助之意思提供助力
    ，即屬幫助犯，而非共同正犯。被告丁○○提供上開帳戶之
    存摺、提款卡、密碼及印鑑章予郭姓男子及所屬之詐騙集團
    使用，使該詐騙集團成員得基於詐欺取財之概括犯意，連續
    向被害人丙○○、乙○○等人施用詐術，致使渠等均陷於錯
    誤，分別匯款至被告上開帳戶內，而遂行詐欺取財之犯行，
    然被告單純提供帳戶供人使用之行為，並不等同於向被害人
    施以欺罔之詐術行為，且亦無證據證明被告有參與詐欺取財
    犯行之構成要件行為，是被告提供帳戶之存摺、提款卡、密
    碼及印鑑章供人使用之行為，對於該詐騙集團遂行詐欺取財
    犯行，資以助力，核其所為，係犯刑法第339 條第1 項意圖
    為自己不法之所有，以詐術使人將本人及第三人之物交付罪
    之幫助犯，依刑法第30條第2 項規定，按正犯之刑減輕之。
    又按連續幫助與幫助連續為不同之犯罪態樣，如基於概括犯
    意，多次幫助他人犯罪，為連續幫助，該幫助者有多次犯罪
    行為；如以一幫助行為，幫助他人連續犯罪，則為幫助連續
    ，就幫助犯而言，僅有一次犯罪行為（最高法院87年度台上
    字第3865號判決可資參照）。被告雖以一個提供帳戶之行為
    ，幫助詐騙集團連續向被害人丙○○、乙○○等人詐欺取財
    ，仍只有一個犯罪行為，不構成幫助犯之連續犯，而為幫助
    連續，併案意旨認被告所為係屬幫助犯之連續犯尚有未洽。
    又該犯罪集團成員基於單一之詐欺取財犯意，接續數次在電
    話中向同一被害人乙○○施用詐術，使該被害人陷於錯誤，
    而先後匯出2 筆款項至被告上開帳戶內，屬接續犯。再檢察
    官雖未就被告幫助該詐騙集團詐騙被害人丙○○部分之犯罪
    事實聲請簡易判決處刑，惟此部分與被告前揭幫助詐欺取財
    犯行間有事實上一罪之關係，為聲請簡易判決效力所及，本
    院自應併予審理。
四、原審以被告丁○○犯罪事證明確，予以論罪科刑，固非無見
    ，惟查：(一)被告係幫助詐騙集團連續詐欺取財，已如前述，
    原判決對於屬起訴效力所及而未於聲請簡易判決處刑書中敘
    明之事實欄(一)部分，不及審酌，尚有未洽。(二)原判決理由中
    漏未說明該犯罪集團成員基於單一之詐欺取財犯意，接續數
    次在電話中向同一被害人乙○○施用詐術，使該被害人陷於
    錯誤，而先後匯出2 筆款項至被告上開帳戶內，屬接續犯，
    容有未洽。(三)原判決主文內漏未記載被告幫助詐騙集團使人
    將第三人之物交付，亦有未當。原判決既有前開違誤，自應
    由本院予以撤銷改判。本院審酌被告因貪圖小利，而將郵局
    帳戶提供他人詐欺取財使用，紊亂社會正常交易秩序，並使
    不法之徒藉此輕易詐取財物，檢警難以追查緝捕，所造成之
    危害非輕，迄今仍未與被害人達成和解，惟念及犯罪所得微
    薄，犯後坦承犯行，態度尚佳等一切情狀，爰量處如主文所
    示之刑，並諭知易科罰金之折算標準，以資懲儆。至被告所
    有供本件詐騙轉帳使用之郵局帳戶存摺及提款卡，雖係供犯
    罪所用之物，然既已交付該詐欺集團人員使用，顯已移轉其
    所有權予前揭詐欺集團人員，而非被告所有之物，且均非違
    禁物，亦別無證據足資證明係屬應沒收之物，爰不另宣告沒
    收。況所謂幫助犯係指就他人之犯罪加以助力，使其易於實
    施之積極的或消極的行為而言。其犯罪態樣與實施犯罪之正
    犯有異，其所處罰者，乃其提供助力之行為本身，而非正犯
    實施犯罪之行為。因此幫助犯不適用責任共同之原則，對正
    犯所有供犯罪所用或因犯罪所得之物，勿庸併為沒收之宣告
    （最高法院91年度台上字第5583號判決參照），是上開被告
    之郵局帳戶存摺及提款卡毋庸宣告沒收，併予敘明。
據上論斷，應依刑事訴訟法第455 條之1 第1 項、第3 項、第
369 條第1 項前段、第364 條、第273 條之1 、第299 條第1 項
前段，刑法第339 條第1 項、第30條、第41條第1 項，罰金罰鍰
提高標準條例第1 條前段、第2 條，判決如主文。
本案經檢察官甲○○到庭執行職務。
中　　華　　民　　國　　94　　年　　8 　　月　　8 　　日
                  鳳山刑事第1 庭審判長法　官  陳志銘
                                      法  官  王雅苑
                                      法  官  林芳華
以上正本證明與原本無異。
不得上訴。
                                      書記官  賴佳慧
中　　華　　民　　國　　94　　年　　8 　　月　　8 　　日
附錄本案論罪科刑法條
刑法第339條
意圖為自己或第3 人不法之所有，以詐術使人將本人或第3 人之
物交付者，處5 年以下有期徒刑、拘役或科或併科1,000 元以下
罰金。
以前項方法得財產上不法之利益或使第3人得之者，亦同。
前2 項之未遂犯罰之。
